最高法院民事裁定　　　　　　　　　 111年度台上字第1525號
上　訴　人　李國全
訴訟代理人　梁基暉律師
被 上訴 人　陳怡如
上列當事人間請求分配夫妻剩餘財產差額事件，上訴人對於中華
民國111年3月23日臺灣高等法院臺中分院第二審判決（109 年度
家上字第60號），提起上訴，本院裁定如下：
    主  文
上訴駁回。
第三審訴訟費用由上訴人負擔。
    理  由
按上訴第三審法院，非以原判決違背法令為理由，不得為之。又
提起上訴，上訴狀內應記載上訴理由，表明原判決所違背之法令
及其具體內容，暨依訴訟資料合於該違背法令之具體事實，其依
民事訴訟法第469條之1規定提起上訴者，並應具體敘述為從事法
之續造、確保裁判之一致性或其他所涉及之法律見解具有原則上
重要性之理由。同法第467條、第470條第2 項定有明文。而依同
法第468 條規定，判決不適用法規或適用不當者，為違背法令；
依同法第469 條規定，判決有該條所列各款情形之一者，為當然
違背法令。是當事人提起上訴，如以同法第469 條所列各款情形
為理由時，其上訴狀或理由書應表明該判決有合於各該條款規定
情形之具體內容，及係依何訴訟資料合於該違背法令之具體事實
。如依同法第468 條規定，以原判決有不適用法規或適用法規不
當為理由時，其上訴狀或理由書應表明該判決所違背之法令條項
，有關司法院大法官解釋、憲法法庭裁判意旨，或成文法以外之
習慣或法理等及其具體內容，暨係依何訴訟資料合於該違背法令
之具體事實，並具體敘述為從事法之續造、確保裁判之一致性或
其他所涉及之法律見解具有原則上重要性之理由。上訴狀或理由
書如未依上述方法表明，或其所表明者與上開法條規定不合時，
即難認為已合法表明上訴理由，其上訴自非合法。上開規定，依
家事事件法第51條規定，於家事訴訟事件準用之。本件上訴人對
於原判決其敗訴部分提起上訴，雖以該不利部分判決違背法令為
由，惟核其上訴理由狀所載內容，係就原審取捨證據、認定事實
之職權行使所論斷：上訴人於兩造婚前買進價額共計新臺幣（下
同）128萬4,522元之股票，於民國103年9月3 日兩造婚後剩餘財
產計算之基準日已不存在，其未能證明其現存婚後何財產屬上開
股票出售所得之變形，上開股票價額不得列為婚前財產予以扣除
；上訴人為減少被上訴人對於剩餘財產之分配，於103年4月間至
103年8月間自其設於中國信託商業銀行之帳戶提領如原判決附表
所示款項共計387萬7,000元，依民法第1030條之3 規定，應追加
計算視為上訴人現存之婚後財產；審酌被上訴人任職護士，雖積
欠卡債，仍以有限之經濟能力分擔家用，其雖因工作須輪班值勤
，由上訴人母親即訴外人李邱月女協助分擔家事及照顧子女，惟
被上訴人經常與上訴人互動、商討子女養育及家中事務，其盡心
教養子女，對家庭生活、勞務、經濟非無貢獻等一切情狀，認被
上訴人可分配之夫妻剩餘財產，為兩造財產差額之2分之1等情，
指摘其為不當，並就原審所為論斷，泛言未論斷或論斷違法，而
未表明該不利部分判決所違背之法令及其具體內容，暨依訴訟資
料合於該違背法令之具體事實，並具體敘述為從事法之續造、確
保裁判之一致性或其他所涉及之法律見解具有原則上重要性之理
由，難認其已合法表明上訴理由。依首揭說明，應認其上訴為不
合法。末查兩造於原審已簽名確認之本件爭執事項，並未包括上
訴人出售股票償還被上訴人卡債、轉借被上訴人股票，此項債權
、債務應否列入兩造之剩餘財產分配計算（見原審卷一450 頁以
下、卷二370 頁以下）；該項債權、債務是否列入，亦不影響原
審關於被上訴人無婚後剩餘財產之認定，則原判決就此未予論述
，自無不備理由或對上訴人不利之可言，附此敘明。
據上論結，本件上訴為不合法。依家事事件法第51條，民事訴訟
法第481條、第444條第1項、第95條、第78條，裁定如主文。
中    華    民    國   111    年    6     月    16    日
                      最高法院民事第一庭
                          審判長法官  陳  國  禎  
                                法官  李  瑜  娟  
                                法官  王  本  源  
                                法官  高  榮  宏  
                                法官  鄭  純  惠  
本件正本證明與原本無異
                                      書  記  官
中    華    民    國   111    年    6     月    23    日